最高法院刑事判決　　　　　　九十四年度台上字第二二四一號
　　上　訴　人　甲○○
　　　　　　　　　　　　2段6.
上列上訴人因違反著作權法案件，不服臺灣高等法院中華民國九
十四年一月二十五日第二審判決（九十三年度上訴字第三三二三
號，起訴案號：臺灣新竹地方法院檢察署九十一年度偵字第六四
００號「原判決誤載為九十年度偵字第二八六八號」）提起上訴
，本院判決如下：
    主  文
上訴駁回。
    理  由
按刑事訴訟法第三百七十七條規定，上訴於第三審法院，非以判
決違背法令為理由，不得為之。是提起第三審上訴，應以原判決
違背法令為理由，係屬法定要件。如果上訴理由狀並未依據卷內
訴訟資料，具體指摘原判決不適用何種法則或如何適用不當，或
所指摘原判決違法情事，顯與法律規定得為第三審上訴理由之違
法情形，不相適合時，均應認其上訴為違背法律上之程式，予以
駁回。本件原判決維持第一審法院依牽連犯，從一重論處上訴人
甲○○以犯明知為侵害著作權之物，意圖營利而交付之方法侵害
他人之著作權為常業罪刑之判決（處有期徒刑一年二月），駁回
上訴人在第二審之上訴。上訴人之上訴意旨略稱：（一）「Lice
-nsed by Sony Computer Entertainment Inc. 」係指該遊戲為
日商．新力電腦娛樂股份有限公司（下稱新力公司）所授權開發
，而非該光碟片係新力公司授權製造，蓋任何一家遊戲廠商如欲
開發供PS遊戲機使用之遊戲軟體，必須取得新力公司之授權，上
開記載乃表示該遊戲軟體係經新力公司授權開發；而該遊戲開發
出來後，則由開發之遊戲廠商壓片、包裝、銷售，並非由新力公
司統一壓片、包裝、銷售。新力公司亦無授權製造該光碟片之權
利，則扣案之光碟片既係由遊戲廠商自行壓片、包裝及銷售，自
非新力公司所生產，其著作權亦屬於各別遊戲開發廠商。原判決
理由記載：「『Licensed by Sony Computer Entertainment In
c.』等文字，用以表明為該等公司製造或授權之意思，亦足以對
外表示該等光碟片產品係新力公司、世雅公司所生產之用意之證
明」，顯與事物常理及經驗法則有違。（二）「Licensed by So
-ny Computer Entertainment Inc.」或「Sony Computer Enter
-tainment Inc.Presents」或「 PRODUCED BY ORUNDER LICENSE
FROM SEGA ENTERPRISES, LTD. 」等文字，僅係表示遊戲開發廠
商與遊戲機廠商（即新力公司等）間之授權關係，即令上訴人將
前開授權文字置於隨時可能發生文書功能之狀況，亦未對遊戲開
發廠商、遊戲機廠商或其他公眾產生損害，則無論販賣者、購買
者均認知該遊戲係遊戲機廠商合法授權遊戲開發廠商開發完成之
軟體，對彼等自無任何損害發生。原判決就此部分事實，認定錯
誤，而論處上訴人行使偽造準私文書罪名，有判決不備理由、適
用法則不當、所載理由矛盾、證據調查未盡之違法。（三）本件
犯罪時間，與上訴人於民國八十八年十月中旬至八十九年一月三
十一日所犯之違反著作權法案件（下稱前案），其間雖相隔一年
一個多月，但上訴人於第一審及原審一再供稱：「（問：這一年
一個月時間在做什麼﹖）一樣電玩學園做遊戲機」、「（問：電
玩學園有無換人經營﹖）有，我在八十九年一月三十一日被查獲
就換我哥哥經營，但是我還是有去店裡幫忙，後來八十九年被查
獲的案件一直沒有開庭，我以為沒有事，所以又進貨來賣」、「
是我哥哥要我去幫忙他顧店，第二次被抓時，連第一庭還沒開，
是七、八個月後才開始賣」，證人胡志偉復證稱：「八十八年十
月間至八十九年一、二月間有在電玩學園店內幫忙，電玩學園八
十九年一月第一次被查獲後休息半年再開張時（按斯時店由呂嘉
瑋經營），有再應被告之邀回去店內幫忙，此段期間去店內時，
比較常看到被告，也有看到被告哥哥在店內，被告在店內有幫忙
賣東西」，並有上訴人出面簽約之房屋租賃契約一份可資佐證。
而上訴人之兄呂嘉瑋另犯違反著作權法之犯罪時間係自八十九年
七月起迄同年八月十一日止。則上訴人三次犯罪時間，分別相隔
五月餘、七月許，其時間緊接、犯罪構成要件相同，應有連續犯
之適用，原審認不構成連續犯，自屬違背法令。又原判決援引上
訴人於前案審理中供稱：「將該店改交由呂嘉瑋經營，即未再過
去店內，其後因店內生意不好，才過去幫忙」，為不利於上訴人
之認定。惟上訴人在前案係供稱：「因為我哥哥本來有工作，後
來一段時間沒有做事他來接，我就沒過去，後來生意不好，我又
回來做」，原審僅截取其中片段，作為判決上訴人有罪之證據，
自屬違法。對上訴人辯稱其兄經營電玩學園期間，伊曾前往幫忙
云云，何以不足採信，又未說明理由，亦屬理由不備。況且本案
曾經檢察官執與前案有連續犯關係為由，移送第一審法院併案審
理，原審逕認無裁判上一罪關係，自係違背法令。（四）上訴人
從事義消工作多年，對社會確有貢獻，僅因高職畢業後，適逢經
濟不景氣，求職、工作不易，加上同行競爭，若不售賣仿冒品，
生存不易，乃再觸法，但所得不多，事後坦承犯行、態度良好，
已知悔悟，請求從輕量刑，並諭知緩刑云云。惟查原判決依憑上
訴人於警訊及偵審中一再供認原判決附表二至五之仿冒光碟係向
綽號「香港仔」之人，以每片新臺幣（下同）三十元價格購入，
再以五十元價格販賣交付予不特定客人；店內前二次被查獲時，
警察有播放盜版光碟給伊看，伊知道盜版光碟有商標圖樣及授權
文字之畫面，伊知道商標等語、告訴代理人林金榮、傅文民、林
秋萍之指訴、卷附搜索扣押證明筆錄一份、查獲時現場照片六張
、原判決附表一所示各該商標圖樣之商標註冊證影本、內政部八
十七年七月二十八日（87）台內著會發字第八七０五一七八號函
影本、經濟部智慧財產局八十八年十一月二十六日（88）智著字
第八八０一０八八三號函影本、進口報單影本、發票影本、出貨
單影本、遊戲導覽影本多紙、內政部警政署保安警察第二總隊第
一大隊第三中隊履勘上訴人涉嫌違反著作權法案現場筆錄一份、
照片十六張、第一審勘驗筆錄一份、照片三十三張及扣案如原判
決附表二至五所示遊戲光碟片（含外包裝）、目錄二十七本等證
據資料，認定上訴人有其事實欄所載之犯行，已於理由內詳敘其
調查證據之結果及取捨證據認定之理由。並就上訴人另否認係以
侵害著作權為常業，或有違反商標法、行使偽造準私文書之犯行
，辯稱：本件與其於八十九年一月三十一日遭查獲之違反著作權
法案件有連續犯之裁判上一罪關係，且其兄呂嘉瑋八十九年七月
間經營電玩學園店期間，伊仍前往店內一起販賣盜版遊戲光碟，
三件案件係有連續犯之裁判上一罪關係云云。認非可採，列舉事
證及理由，逐一予以指駁或說明（見原判決第八頁第三行至第十
頁第三行）。就形式上觀察，原判決並無依法應於審判期日調查
之證據未予調查、理由矛盾、理由不備、適用法則不當、採證違
背證據法則等違背法令之情形。上訴意旨（三）置原判決理由內
詳予說明之事項於不顧，徒憑己意，就事實審法院採證認事自由
判斷職權之合法行使，再為單純事實上爭執，自非合法之第三審
上訴理由。而原判決援引上訴人於前案審理中供稱：伊將該店改
交由呂嘉瑋經營，即未再過去店內，其後因店內生意不好，才過
去幫忙等語，作為判決基礎；與該次訊問筆錄記載：「（問：當
初是不是為了警察抓後才換手經營﹖）不是，是因為我哥哥本來
有工作，後來一段時間沒有做事他來接，我就沒過來，後來生意
不好，我又回去做」，並無不符，更非截取上開供述之片段，作
為上訴人有罪之證據。至於本案前雖經檢察官以與前案係連續犯
為由，移請臺灣新竹地方法院併案審理，惟該法院已認定本案與
前案非為裁判上一罪，退還臺灣新竹地方法院檢察署另行偵辦，
況且該檢察官移送併辦之事，對原審法院亦無拘束力，非可執之
指摘原判決違法。上訴意旨（三）另以此指摘原判決採證違法，
自非依據卷內資料而為主張。又原判決附表三、五所示盜版光碟
，經播放執行後，於電視螢光幕上分別出現「Licensed by Sony
Computer Entertainment Inc.」、「Sony Computer Entertain
-ment Inc. Presents」或「PRODUCED BY ORUNDER LICENSE FRO
-M SEGA ENTERPRISES, LTD. 」等文字，有內政部警政署保安警
察第二總隊第一大隊第三中隊履勘甲○○涉嫌違反著作權法案現
場筆錄一份、照片十六張、第一審勘驗筆錄一份、照片三十三張
附卷可按（見第一審卷(一)第十七頁至二四頁、第三五頁、第八二
至八四頁、第一七七至一九二頁）。而英文「Licensed」，乃許
可或獲准之意；「Presents」則為呈現、提出之意；「PRODUCED
」，乃生產之意；則原判決理由說明：「被告（即上訴人）販賣
之上開仿冒電腦程式遊戲光碟片，透過電視遊樂器主機執行時，
於電視螢幕上會分別出現『Licensed by Sony Compuer Enterta
-inment Inc.』、『Sony Computer Entertainment Inc. Prese
-nts』或『PRODUCED BY ORUNDER LICENSE FROM SEGA ENTERPRI
-SES, LTD.』等文字，用以表明為該等公司『製造』或『授權』
之意思，與上引證據資料之內容，並無不符」。雖該理由內另又
記載：「足以對外表示該等光碟片產品係新力公司、世雅公司所
生產」，而未提及尚有「授權」之情形，惟此不過是行文稍嫌簡
略，尚不足以否定上開文字具備之私文書性質。上訴意旨（一）
執此指摘原判決採證違背證據法則，顯非依據卷內資料而為主張
。又上開「授權」或「生產」文字，既係分別以新力公司、世雅
公司名義製作，其製作權人即係該二公司，非該二公司以外之第
三者，所得擅自重製，否則即係無製作權之人，冒用該二公司名
義製作前開文書，而與刑法第二百十條之偽造私文書罪之構成要
件該當。至於新力公司、世雅公司與經合法授權人間之權利、義
務關係究係如何﹖各該經合法授權者是否經由新力公司、世雅公
司授權，而產製正版光碟，乃新力公司、世雅公司與各該授權者
間之事，與上訴人行使上開偽造私文書之犯罪能否成立無關。又
刑法第二百十條偽造私文書罪，雖係以足以生損害於公眾及他人
為成立要件，但所謂足生損害，乃指他人可受法律保護之利益，
因此遭受損害或有受損害之虞者而言，並不以該損害已實際發生
為必要。上訴意旨（二）指摘原判決證據調查未盡、理由矛盾、
理由不備、適用法則不當、採證違背證據法則各節，顯屬誤會，
而與法律規定得為第三審上訴理由之違法情形，不相適合。綜上
所論，本件上訴違背法律上之程式，應予駁回。至於原判決認與
上開違反著作權法及行使偽造文書部分，有牽連犯關係之違反商
標法部分，原判決認應依九十二年五月二十八日修正後商標法八
十二條論處；經核商標法第八十二條之販賣仿冒商標商品罪之法
定本刑為一年以下有期徒刑、拘役或科或併科新臺幣五萬元以下
罰金，屬於刑事訴訟法第三百七十六條第一款之案件，與之有牽
連犯關係之違反著作權法及偽造文書部分之上訴，既不合法，自
無從就有牽連犯關係之上開輕罪部分併為實體上審判，此部分既
經第二審判決，自不得上訴於第三審法院，上訴人就該部分復提
起上訴，顯非適法，應併予駁回。又本件係從程序上駁回上訴，
上訴意旨（四）請求從輕量刑及併予宣告緩刑，均無從斟酌，附
此指明。
據上論結，應依刑事訴訟法第三百九十五條前段，判決如主文。
中　　華　　民　　國　九十四　年　　四　　月　二十九　日
                      最高法院刑事第一庭
                          審判長法官  施　文　仁
                                法官  林　永　茂
                                法官  蕭　仰　歸
                                法官  林　茂　雄
                                法官  林　立　華
      本件正本證明與原本無異
                                      書  記  官
中　　華　　民　　國　九十四　年　　五　　月　　五　　日
                                                      Ｃ
